【裁判字號】    99,易緝,48
【裁判日期】    990421
【裁判案由】    詐欺
【裁判全文】
臺灣高雄地方法院刑事判決              99年度易緝字第48號
公  訴  人  臺灣高雄地方法院檢察署檢察官
被      告  乙○○
上列被告因詐欺案件，經檢察官提起公訴（98年度偵緝字第1819
號、98年度偵緝字第1820號），被告於本院準備程序中為有罪之
陳述，經合議庭裁定由受命法官依簡式審判程序獨任審理，本院
判決如下：
    主  文
乙○○幫助犯詐欺取財罪，處有期徒刑參月，如易科罰金，以新
臺幣壹仟元折算壹日。
    事  實
一、乙○○在預見提供金融機構帳戶存摺、提款卡及密碼等物給
    陌生人使用，有可能遭該人及其所屬之詐騙集團不法利用，
    以遂行詐欺取財之目的，並藉此逃避檢警之追緝，竟仍以縱
    有人持其金融帳戶作為詐欺取財之犯罪工具，亦不違背其本
    意之幫助詐欺取財故意，先於民國98年12月13日某時許，在
    丙○○○○區○○路上麥當勞外，將其所開立之高松郵局00
    000000000000號帳戶之存摺、提款卡及密碼，以新臺幣（下
    同）3,000 元之代價出售予真實姓名年籍不詳之成年男子，
    以供其所屬之詐騙集團成員作為詐騙匯款使用。嗣該詐騙集
    團成員，即共同基於意圖為自己不法所有之犯意聯絡，分別
    為下列詐欺取財犯行：
  (一)於98年12月18日下午5 時30分許，假冒臺灣中小企業銀行客
    服人員以電話向戊○○佯稱「網路購物時按到約定帳戶，會
    按月扣款，要操作提款機解除」等語，致戊○○陷於錯誤，
    而依指示於同日下午6 時22分許，匯款29,989元至乙○○上
    開郵局帳戶內，旋即遭提領一空。
  (二)於98年12月18日下午5 時45分許，假冒奇摩拍賣拍賣賣家以
    電話向丁○○佯稱「網路購物時轉帳錯誤到分期付款專用帳
    號」等語，再推由另名詐騙集團成員假冒郵局員工於同日下
    午6 時許以電話向丁○○佯稱「應匯款1,111 元至00000000
    000000號帳戶」，致丁○○陷於錯誤，而依指示於同日下午
    6 時37分許，匯款1,111 元至乙○○上開郵局帳戶內，旋即
    遭提領一空。
  (三)嗣戊○○、丁○○發覺有異，而報警處理，始查悉上情。
二、案經丁○○訴由丙○○政府警察局甲○分局暨丙○○政府警
    察局移送臺灣高雄地方法院檢察署檢察官偵查起訴。
    理  由
一、本件被告乙○○所犯為死刑、無刑徒刑或最輕本刑為3 年以
    上有期徒刑以外之罪，其於準備程序中就被訴犯罪事實，為
    有罪之陳述，經法官告知簡式審判程序之旨，並聽取當事人
    之意見後，依刑事訴訟法第273 條之1 第1 項規定，裁定由
    受命法官獨任進行簡式審判程序，合先指明。
二、上揭犯罪事實，業據被告乙○○於偵查及本院審理時均坦承
    不諱（見98年度偵緝字第1819號卷第19、20頁，本院易緝卷
    第21、22、38、48、49頁），核與證人即被害人戊○○、丁○○於警詢時指訴渠等遭詐騙集團成員以犯罪事實所載之詐
    術向渠等詐騙如犯罪事實所示之金額，並均匯入乙○○上開
    郵局帳戶內等情節均相符合（見98年度偵字第16122 號卷第
    4 頁正、反面，98年度偵字第16585 號卷第9 頁），並有被
    告上開郵局帳戶存摺封面影本、帳戶最近交易資料查詢及以
    局號帳號查詢客戶基本資料各1 份、被害人丁○○所提出之
    郵政自動櫃員機交易明細表1 紙、臺北市政府警察局文山一
    局木新派出所受理刑事案件報案三聯單、受理各類案件記錄
    表、內政部警政署反詐騙諮詢專線紀錄表、臺北市政府警察
    局文山一局木新派出所受理詐騙帳戶通報警示簡便格式表各
    1 份、被害人戊○○所提出之郵政自動櫃員機交易明細表、
    台灣中小企業銀行00000000000 帳號提款卡影本各1 紙、臺
    北縣政府警察局蘆洲分局五功派出所受理各類案件記錄表、
    受理詐騙帳戶通報警示簡便格式表、內政部警政署反詐騙案
    件紀錄表各1 份在卷可稽（見98年度偵字第16122 號卷第10
    至13、18至22頁，98年度偵字第16585 號卷第12、16至19頁
    ）。是本件被告乙○○之自白已有相當之證據資料予以補強
    ，且與事實相符，堪以採認。
三、按金融帳戶為個人之理財工具，而政府開放金融業申請設立
    後，金融機構大量增加，一般民眾皆可以存入最低開戶金額
    之方式自由申請開設金融帳戶，並無任何特殊之限制，因此
    一般人申請存款帳戶極為容易而便利，且得同時在不同金融
    機構申請多數存款帳戶使用，故除非充作犯罪使用，並藉此
    躲避警方追緝，一般正常使用之存款帳戶，並無向他人租用
    或購買帳戶存摺等物，而使用他人帳戶之必要，此為一般人
    日常生活所熟知之常識。何況，金融存款帳戶，攸關存戶個
    人財產權益，專屬性甚高，衡諸常理，若非與本人有密切關
    係，不可能提供個人帳戶供他人使用，縱有交付個人帳戶給
    他人使用之特殊情形，亦必會瞭解他人使用帳戶之目的始行
    提供，參以坊間報章雜誌及新聞媒體，對於以簡訊、電話等
    方式通知中獎或如退稅等其他類似之不法詐騙方法及該不法
    詐騙集團經常收購他人存款帳戶，以隱匿渠等詐欺取財犯罪
    之不法行徑，規避檢警等執法人員之查緝，類此在社會上層
    出不窮之案件，亦迭經報導及再三披露，而本件被告乙○○
    乃心智健全之成年人，自能預見將金融機構之帳戶交付給不
    認識之他人，有可能遭他人利用為與財產有關之犯罪工具，
    竟仍提供給他人使用，足認被告確有幫助他人實施詐欺犯罪
    之不確定故意甚明。從而，本案事證明確，被告犯行堪以認
    定，應依法論科。
四、按刑法上之幫助犯，係對於犯罪與正犯有共同之認識，而以
    幫助之意思，對於正犯資以助力，而未參與實施犯罪之行為
    者而言，最高法院著有75年度臺上字第1509號、84年度臺上
    字第5998號及88年度臺上字第1270號判決意旨可供參照。是
    以，如未參與實施犯罪構成要件之行為，且係出於幫助之意
    思提供助力，即屬幫助犯，而非共同正犯。本件被告乙○○
    與上開詐騙集團成員間並無共同實施詐欺取財犯罪之犯意聯
    絡或行為分擔，僅基於幫助之意，提供上開帳戶之存摺、提
    款卡及密碼予該詐騙集團使用，使該詐騙集團成員得共同基
    於詐欺取財之犯意聯絡，向被害人戊○○、丁○○詐取財物
    ，遂行其詐欺取財之犯行，是被告乙○○所為，係對於該詐
    騙集團遂行詐欺取財犯行，資以助力，揆諸上開判決意旨，
    自應成立幫助詐欺取財罪。是核被告所為，係犯刑法第30條
    第1 項、第339 條第1 項之幫助詐欺取財罪。又被告以一提
    供上開郵局帳戶存摺、提款卡、密碼之行為，幫助詐欺集團
    成員詐騙被害人戊○○、丁○○，致被害人戊○○、丁○○
    受騙損失財物，屬一行為觸犯數同一罪名之同種想像競合犯
    ，應依刑法第55條僅論以一幫助詐欺取財罪（臺灣高等法院
    暨所屬法院96年法律座談會刑事類提案第7 號研討結果參照
    ）。被告以幫助故意，實施構成要件以外之行為，係幫助犯
    ，衡諸其犯罪情節，爰依刑法第30條第2 項規定，按正犯之
    刑減輕之。爰審酌被告提供帳戶供不法之詐騙集團使用，致
    被害人戊○○、丁○○受有如犯罪事實所載之損害，助長詐
    騙集團財產犯罪之風氣，使詐財事件層出不窮發生，造成社
    會互信受損，擾亂金融交易往來秩序，影響層面廣泛，更使
    執法人員難以追查該詐騙集團，增加被害人戊○○、丁○○
    求償之困難，實屬不該，惟念其犯後能於偵查及本院審理時
    坦承犯行，犯後態度尚佳，並衡酌其犯罪動機、目的、智識
    程度及被害人戊○○、丁○○所受損害等一切情狀，量處如
    主文所示之刑，並考量其為國中畢業，家庭經濟狀況小康等
    情（見98年度偵字第16586 號卷第4 頁），諭知如主文所示
    之易科罰金折算標準，以示懲儆。
五、至被告乙○○所有供本件詐騙匯款使用之上開高松郵局0000
    0000000000號帳戶之存摺、提款卡，雖係被告幫助犯罪所用
    之物，惟既未扣案，且上揭帳戶業經警方查明係供詐騙匯款
    所用，該帳戶之存摺、提款卡應遭該詐騙集團放棄使用而丟
    棄滅失，為免日後執行之困難，爰不另為沒收之宣告，附此
    敘明。
據上論斷，應依刑事訴訟法第273 條之1 第1 項、第284 條之 1
、第299 條第1 項前段，刑法第30條第1 項前段、第2 項、第33
9 條第1 項、第55條、第41條第1 項前段，刑法施行法第1 條之
1 ，判決如主文。
本案經檢察官己○○到庭執行職務。
中    華    民    國    99    年    4     月    21    日
                      刑事第五庭      法  官  陳盈吉
以上正本證明與原本無異。
如不服本判決，應於判決送達後10日內，向本院提出上訴狀。
中    華    民    國    99    年    4     月    21    日
                                      書記官  陳展榮
附錄本判決論罪科刑法條：
刑法第30條
幫助他人實行犯罪行為者，為幫助犯。雖他人不知幫助之情者，
亦同。
幫助犯之處罰，得按正犯之刑減輕之。
刑法第339條
意圖為自己或第三人不法之所有，以詐術使人將本人或第三人之
物交付者，處5 年以下有期徒刑、拘役或科或併科1 千元以下罰
金。
以前項方法得財產上不法之利益或使第三人得之者，亦同。
前二項之未遂犯罰之。

司法院資訊處製作；財團法人民間司法改革基金會備份。
